臺灣臺南地方法院刑事判決　　　　　　　　　　　　　九十一年度易字第二七六號
　　公　訴　人　臺灣台南地方法院檢察署檢察官
　　被　　　告　乙○○
右列被告因贓物案件，經檢察官提起公訴（九十年度偵字第一三八三二號），本院判
決如左：
    主  文
乙○○收受贓物，處有期徒刑參月，如易科罰金，以參佰元折算壹日，緩刑貳年。
    事  實
一、乙○○於民國九十年六月中旬某日，在台南市○○街伊所開設之小吃店，明知其
    不詳姓名之客人所交付之車牌號碼ＭＮＳ─１５８號重型機車係屬來路不明之贓
    物（該車係甲○○所有，於九十年一月二十九日，在台南市○○○路○段三四號
    地下室失竊），竟仍予以收受並供己代步使用，並於九十年十一月二十三日將上
    開機車借予其子即不知情之劉展龍騎用，嗣於該日下午三時四十分許，劉展龍騎
    乘該部贓車行經台南市○○路三五五號前時，為警查獲，始知上情。
二、案經台南市警察局移送台灣台南地方法院檢察署檢察官偵查起訴。
    理  由
一、訊據被告乙○○供承於右揭時地，向不詳姓名之客人，收受騎用右揭機車之事實
    。惟矢口否認收受贓物犯行，辯稱：伊在台南市○○街賣東西，是一位不詳姓名
    之客人說他家裡不用機車，好心要借伊使用，伊並不知道該機車是贓車云云。惟
    查：(一)右揭機車，係被害人甲○○於九十年一月二十九日上午九時許，在台南市
    ○○○路二段三十四號地下室失竊，業據被害人於警訊時敘述甚詳，並有贓物領
    據一紙附卷可稽，是該機車係屬贓物，至為明確。被告雖辯稱：該位客人未告訴
    伊機車來源，伊不知為贓車云云。惟該客人，縱未向被告明示，然被告就收受當
    時客觀情狀，非不得依一般經驗，判斷該物品是否為贓物。被告對其所收受機車
    為贓物，如有認識可能，自難解免其收受贓物刑責。(二)前開機車係台鈴牌一九九
    八年十月出廠九九西西機車，價值約三萬五千元，已據被害人甲○○於警訊中供
    明（見南市警刑偵字第五三三號卷宗第五頁）。又被告自承不知該借予機車之人
    真實姓名、住所及聯絡方式，交情顯非深厚，被告借用該機車時，為日後順利還
    車，理應留下對方聯繫方法，然被告竟稱：伊不知如何聯絡該位客人，該位客人
    僅說機車借伊幾天，他就會來騎回去云云。倘被告所言屬實，該位客人既只是暫
    時將該部機車借予被告使用幾天，何以被告使用該部機車長達六月，該位客人皆
    未與被告聯絡，亦無取回該機車之跡像，衡諸社會經驗，任何人立於被告情境，
    對初識者慨然出借機車，且長達六月又不急求返還，焉能無疑？被告無故受惠，
    謂對該機車無贓物認識，令人難以置信！(三)按刑法第三百四十九條第一項收受贓
    物罪，係以行為人客觀上有收受贓物行為，主觀上有收受贓物故意，即足該當。
    行為人於收受物品時，有無贓物認識，固屬內心意思活動，除經其表示於外，他
    人難以知悉。然訴訟法上證明及認定事實，乃歷史證明及推論，與自然科學實驗
    證明不同。後者雖得以實驗求證完全一致或符合；但訴訟法上證明及事實認定，
    係高度蓋然性推論所得概括認定，如通常人皆可確信，其即為真實（最高法院八
    十四年台上字五一二九號判決意旨參照）。查刑法第卅四章關於贓物罪規定，雖
    非藉此課一般人民協助追查贓物之責。然揆諸一般駕駛機動車輛者，隨身攜帶機
    車來源證件、行車執照，以供交通事故時辨識身分，或為警臨檢時證明其來源無
    訛，苟無該等證明文件，依一般經驗，均認該機車來源，即有問題。本件被告向
    不詳姓名者收受機車，竟對於該男子無法提供來源證件，或行車執照，且亦未留
    下該男子真實姓名住址，以供本院傳證。又該不詳姓名男子，將機車出借予被告
    長達六月，均未向被告請求返還機車，在在均與常情不符。被告主觀上應有贓物
    認識甚明。再衡諸常情，該機車苟非贓車，被告與該名男子既非熟識，該男子焉
    肯隨意將機車借被告騎用，且未留有連繫電話、地址之理？綜上所述，足認被告
    明知該機車，乃來源不明贓物，仍予收受。綜上，被告所辯無非事後圖卸刑責之
    詞，洵無可採。本件事證明確，被告犯行已堪認定，應依法論科。
二、核被告乙○○收受贓物使用之行為，係犯刑法第三百四十九條第一項之收受贓物
    罪。爰審酌被告前無前科紀錄、被告犯罪之動機與目的均係為圖一己之私利、方
    法、所收受財物之價值、所生危害及犯罪後猶飾詞卸責等一切情狀，量處如主文
    所示之刑，並諭知易科罰金之折算標準，以示懲儆。末查被告前未曾受有期徒刑
    以上刑之宣告，有臺灣高等法院被告全國前案紀錄表一紙在卷可稽，被告偶因一
    時失慮觸犯刑章，經此次論罪科刑教訓之後，當知警惕，應無再犯之虞，本院認
    所宣告之刑，以暫不執行為適當，爰併予宣告緩刑二年，以啟自新。
據上論斷，應依刑事訴訟法第二百九十九條第一項前段，刑法第三百四十九條第一項
、第四十一條第一項前段、第七十四條第一款，罰金罰鍰提高標準條例第一條前段、
第二條，判決如主文。
中      華      民      國    九十一    年      四      月     十五     日
                              臺灣臺南地方法院刑事第五庭
                                  審判長  法  官  陳振謙
                                          法  官  吳坤芳
                                          法  官  孫淑玉
右正本證明與原本無異。
如不服本判決應於送達後十日內向本院提出上訴狀。
                                          書記官  陳月珍
中      華      民      國    九十一    年      四      月     十六     日
附錄本案論罪科刑法條全文：
刑法第三百四十九條第一項：
收受贓物者，處三年以下有期徒刑、拘役或五百元以下罰金。
